【裁判字號】    97,交上易,645
【裁判日期】    971127
【裁判案由】    過失傷害
【裁判全文】
臺灣高等法院臺南分院刑事判決       97年度交上易字第645號
上  訴  人
即  被  告  甲○○
上列上訴人因過失傷害案件，不服臺灣雲林地方法院97年度交易
字第85號中華民國97年8月19日第一審簡式判決（起訴案號：臺
灣雲林地方法院檢察署97年度調偵字第99號），提起上訴，本院
判決如下：
    主  文
上訴駁回。
甲○○緩刑參年，並應向乙○○支付新台幣（下同）拾萬元，給
付方式如下：自民國（下同）九十七年十二月十五日起至九十八
年四月十五日止分五期，於每月十五日給付貳萬元，至清償完畢
止，如有一期未履行，視為全部到期。
    事  實
一、甲○○係「昱晏救護車股份有限公司」之救護車司機，以駕
    駛救護車為業，為從事業務之人。其雖曾考領職業大貨車駕
    照，但該駕照因逾期審驗而由交通部公路總局嘉義區監理所
    雲林監理站，於95年7月間註銷在案，在其於96年12月10日
    換發普通駕駛執照前，不得駕駛汽車，且在其於96年12月20
    日重新考領職業大貨車駕照前，更不應駕駛救護車。詎甲○
    ○在其職業大貨車之駕照已遭註銷，且尚未重新考領上開職
    業大貨車駕照之期間內，仍繼續擔任救護車司機之工作，復
    於96年10月6日17時10分許，接受國立臺灣大學醫學院附設
    醫院雲林分院（下稱臺大醫院雲林分院）指派載運血漿之任
    務，駕駛車號2V-6765號之救護車，沿雲林縣斗南鎮○○路
    由西往東方向行駛，前往臺大雲林分院領用血漿，途經上開
    道路與國道一號高速公路匝道交岔路口處時，本應注意執行
    緊急任務，雖可不依號誌規定行駛，但仍應注意車前狀況，
    隨時採取必要之安全措施，而依當時天候為雨天，夜間有照
    明，視線良好，又無不能注意之情形，竟疏於注意及此，在
    闖越紅燈號誌時，未及留意前方車輛之動向，貿然穿越該交
    岔路口。適【鐘】俊麟（起訴書誤載為【鍾】俊麟）駕駛車
    號2U-9230號自小客車沿國道一號高速公路匝道由南往北方
    向穿越被告之該向車道，甲○○見狀欲閃避已來不及，該救
    護車因而撞擊乙○○所駕駛自小客車左側後車門，致乙○○
    受有頸部扭傷、胸部挫傷等傷害。甲○○於肇事後警方據報
    趕至現場尚不知肇事者為何人之前，即留在肇事現場，向承
    辦員警主動表示其為肇事車輛之駕駛者，而自首靜候裁判。
二、案經乙○○訴由雲林縣警察局斗南分局報告臺灣雲林地方法
    院檢察署檢察官偵查起訴。
    理  由
一、被告迭於原審及本院審理中坦承於其職業大貨車駕照遭註銷
    ，且尚未重新考領職業大貨車駕照，而於上述時間，駕駛前
    揭車輛闖紅燈，前往臺大醫院雲林分院領用血漿，卻在上開
    地點，駕車與告訴人乙○○所駕駛之上開車輛發生碰撞，致
    告訴人受有前述傷害等事實，核與告訴人在警詢中陳述情節
    相符，此外，復有道路交通事故現場圖、現場照片10張、臺
    大醫院雲林分院96年11月23日所出具之診斷證明書1紙及雲
    林縣警察局97年2月5日雲警交字第0970004249號函文1紙在
    卷可稽。
二、按民間救護車駕駛人，應領有職業駕駛執照；職業汽車駕駛
    人，不依規定期限，參加駕駛執照審驗者，處新臺幣300元
    以上600元以下罰鍰；逾期1年以上者，逕行註銷其駕駛執照
    。前項經逕行註銷駕駛執照之職業汽車駕駛人，得申請換發
    同等車類之普通駕駛執照，但在未換發普通駕駛執照前，不
    得駕駛汽車；汽車駕駛人應注意車前狀況，隨時採取必要之
    安全措施，民間救護車機構管理辦法第4條、道路交通管理
    處罰條例第26條、道路交通安全規則第54條第3項、第94條
    第3項分別定有明文。被告既自承以駕駛救護車為業，自負
    有上開注意義務。本案被告竟疏未注意其職業大貨車駕照已
    遭註銷，依法已不得駕駛汽車，竟仍違法駕駛救護車執行救
    護工作，則被告所執行之救護任務，業已失去合法性及正當
    性。況且，救護車在執行任務過程中發生車禍事故之情況常
    有聽聞，職故在駕駛救護車執行任務之時，雖可違規行駛，
    但仍應注意車前狀況，隨時採取必要之安全措施，以維護一
    般用路人之安全，非謂在開啟救護車警鳴器或紅色閃光燈執
    行任務時，即可「逕自」或「不顧一切」地往前加速行駛，
    而置其他用路人之生命、身體安全於不顧，且肇事時若該救
    護車上有急待送醫之傷（病）患，後果實難以想像，此為事
    理之當然。被告在前往醫院領用血漿之路程中，雖可闖越紅
    燈號誌，但仍應注意車前狀況，留意其他路口車輛行進之動
    向，隨時採取必要安全措施，參照乙○○在警詢中之陳述、
    卷附現場照片及道路交通事故現場圖可知，當時天候雖為雨
    天，但夜間有照明，視距良好，並無不能注意之情事，再告
    訴人該向路口之號誌在肇事當時顯示綠燈，告訴人為合法用
    路權人，告訴人在警詢中陳稱：當我的車到達路口中心處時
    ，被告的車直接撞擊我左後車身等語，被告亦在警詢中供認
    ：我看見告訴人的車已經駛至匝道口等語，參照該救護車撞
    擊自小客車之位置為自小客車左側「後」車門，該自小客車
    肇事後是橫越被告通行之該向車道，停放在中間分隔島之位
    置，是在被告闖越紅燈之時，依常理推斷，告訴人之自小客
    車應正通過該交岔路口，到達該路口中心位置處。則本件肇
    禍之原因，應係被告在闖越紅燈後，疏於注意他路口已有告
    訴人駕駛上開自小客車經過「前方」，致該救護車車頭撞擊
    該自小客車左後方車門所致，是被告之過失行為至為灼然，
    且其過失行為與告訴人所受傷害間具有相當因果關係無疑。
    被告雖一度辯稱其駕駛救護車係依法令之行為，也是業務上
    之正當行為，亦合於緊急避難之要件，應可阻卻違法云云。
    然被告所舉上開阻卻違法事由，必以行為人「故意」實現犯
    罪不法構成要件時，也就是「故意犯」之類型，方有適用之
    餘地，在本案「過失犯」並無適用之可能，故被告所辯要屬
    誤會，特予說明。準此，本件事證明確，被告前述犯行洵堪
    認定，應依法論科。
三、核被告所為，係犯刑法第284條第2項前段之業務過失傷害罪
    。被告所持職業大貨車駕照，在肇事前業經監理單位註銷在
    案，已經敘明在前，是被告在肇事時係無駕照之人，其因上
    揭車禍而致告訴人受傷，依法應負刑事責任，自應依道路交
    通管理處罰條例第86條第1項之規定加重其刑。又被告肇事
    後，留在事故現場，向據報到場處理且尚不知肇事者姓名之
    承辦警員坦承肇事，並自願接受裁判乙情，有雲林縣警察局
    斗南分局道路交通事故肇事人自首情形紀錄表1紙在卷可稽
    ，業已符合刑法自首之要件，爰依刑法第62條前段之規定減
    輕其刑，並依法先加後減之。
四、從而原審以被告犯行明確，依刑法第284條第2項前段、第62
    條前段、第41條第1項前段，刑法施行法第1條之1第1項、第
    2項前段等規定，並審酌被告無照駕駛救護車上路，行駛於
    公眾往來之道路上，無視於公眾生命、財產安全，因而致告
    訴人受傷，且在肇事後因無照駕駛導致保險公司不願理賠予
    告訴人，遲遲未與告訴人達成和解，誠屬不該，但念及被告
    犯後雖一度設詞卸責，但最終尚能坦認過錯，態度尚可，且
    被告未有前科紀錄，有臺灣高等法院被告前案紀錄表在卷可
    稽，堪信被告平日素行尚佳，又被告自承國中畢業，智識程
    度不高，暨告訴人到庭陳稱其所受傷勢現已痊癒等一切情狀
    ，量處被告有期徒刑3月，並諭知易科罰金之折算標準。認
    事用法俱無不合，量刑亦稱妥適，被告上訴意旨認原判決過
    重，空言指摘原判決不當，並無可取，為無理由，應予駁回
    。
五、又審酌被告犯後坦承認罪，並於本院審理中已與告訴人達成
    和解，同意給付12萬元，於審判期日當庭給付2萬元並承諾
    餘款10萬元分期給付。查被告前未曾受有期徒刑以上刑之宣
    告，有臺灣高等法院被告前案紀錄表一份可憑，經此偵審教
    訓，應知警惕諒無再犯之虞，故本院認被告所宣告之刑，以
    暫不執行為適當，併諭知緩刑3年，以勵自新。再本院復為
    消弭被害人疑慮，並期被告能遵守約定按期給付，免僥倖之
    徒利用分期之利，蒙騙告訴人諒解，並得法院寬判，於給付
    數期款後即不再履行，而予告訴人二度之傷害，故經告訴人
    同意，依現行刑法第74條第2項第3款之規定，命被告自97年
    12月15日起至98年4月15日止分5期，於每月15日給付1期款2
    萬元，至清償完畢止，如有一期未履行，視為全部到期。此
    部分依同法第4項規定得為民事強制執行名義，又依同法第
    75條之1第1項第4款規定，受緩刑之宣告而違反上開本院所
    定負擔情節重大，足認緩刑難收其預期效果，而有執行刑罰
    之必要者，得撤銷其宣告，併為說明。
據上論結，應依刑事訟訴法第368條，刑法第74條第1項第1款、
第2項第3款，判決如主文。
本案經檢察官范文豪到庭執行職務。
中    華    民    國    97    年    11    月    27    日
                  刑事第一庭    審判長法  官  黃崑宗
                                      法  官  蔡長林
                                      法  官  夏金郎
以上正本證明與原本無異。
不得上訴。
                                      書記官  劉岳文
中    華    民    國    97    年    11    月    27    日
附錄本案論罪科刑法條全文：
中華民國刑法第284條第2項：
從事業務之人，因業務上之過失傷害人者，處1年以下有期徒刑
、拘役或1千元以下罰金，致重傷者，處3年以下有期徒刑、拘役
或2千元以下罰金。


司法院資訊處製作；財團法人民間司法改革基金會備份。
